【裁判字號】    88,上訴,2341
【裁判日期】    890302
【裁判案由】    搶奪
【裁判全文】
臺灣高等法院臺中分院刑事判決                  八十八年度上訴字第二三四一號
    上  訴  人
    即  被  告  丁○○
右上訴人因搶奪案件，不服臺灣彰化地方法院八十八年度訴字第四二○號，中華民國
八十八年七月二十八日第一審判決（起訴案號：臺灣彰化地方法院檢察署八十八年度
偵字第四九一三號），提起上訴，本院判決如左：
      主  文
原判決撤銷。
丁○○無罪。
      理  由
一、公訴意旨略以：丁○○前曾於民國（以下同）八十八年五月二日晚間二十二時三
    十分許，至許永錫位於彰化縣員林鎮○○路○段一八六巷七九弄五號之店舖兼住
    處欲向其借錢，因遭許永錫拒絕即於該處吵嚷，許永錫之女丙○○於室內聽聞吵
    嚷聲乃至店面探看，許永錫見丙○○來到店面，遂將當日營業所得新台幣（下同
    ）五千元自口袋內取出欲交予丙○○時，竟萌生為自己不法所有之意圖，趁許永
    錫不備之際搶奪許永錫持於手上之仟元現鈔五張，得手後隨即欲轉身逃逸，許永
    錫旋出手制止以木棍擊中丁○○，致丁○○將所奪得之現鈔掉落於地，許永錫之
    妻乙○○立即將店面鐵門關上阻止丁○○逃逸並報警求援，而為趕到現場之警員
    查獲。認被告涉犯刑法第三百二十五條第一項之罪嫌等語。
二、按犯罪事實應依證據認定之，無證據不得推定其犯罪事實，刑事訴訟法第一百五
    十四條定有明文；又認定不利於被告之事實，須依積極證據，苟積極證據不足為
    不利於被告事實之認定時，即應為有利於被告之認定，更不必有何有利之證據，
    另按告訴人之告訴，係以使被告受刑事訴追為目的，是其陳述是否與事實相符，
    仍應調查其他證據以資審認，最高法院分別著有三十年上字第八一六號及五十二
    年台上字第一三○○號判例，可資參照。本件公訴人認被告涉有前開罪嫌，無非
    以被害人許永錫之指訴，及許永錫女丙○○之證詞為其論據。然訊之被告丁○○
    對於右開時日曾至許永錫前開住處，固不諱言，然堅決否認有搶奪之犯行，辯稱
    ：因伊於八十八年四月間遭警毆打，許永錫曾前去作證，表示警察沒有打伊，所
    以當時伊至許永錫住處，係去找許永錫理論等語。
三、經查本件告訴人許永錫雖一再指證被告丁○○有前開搶奪其現款之情事，而許永
    錫之女丙○○亦為相同之證述，然依告訴人許永錫所指當時被告丁○○係前往向
    其借錢，因許永錫不借，而被告丁○○趁其女丙○○當晚結帳後要拿錢給伊之機
    會搶錢云云。但以當時前往處理之警員戊○○於本院審理時所證，於許永錫報警
    後，警前往現場時，許永錫開設之鐵皮工廠之電動鐵捲門已拉下來，被告丁○○
    喝醉酒，其酒精濃度達每公升一點多毫克，當時許永錫坐在該處泡茶招待客人的
    地方，離被告丁○○不遠處有五千元掉在地上，被告未被綑綁等語。衡情苟被告
    丁○○如有行搶他人錢財之意，為避免遭查獲，以一般人之想法，應對陌生人下
    手，始不易被查獲，而本件被告丁○○與告訴人許永錫原本熟識，被告丁○○因
    欲行搶，而至告訴人前開住處以前開告訴人許永錫所指之方式搶奪，已有背於常
    理。又查苟被告丁○○係至許永錫住處搶奪，依告訴人許永錫所指當時丁○○搶
    錢後，被伊以木頭把錢打落地下，並把鐵門關下，不讓被告走後，報警處理。當
    時被告丁○○見搶奪不成，衡諸常情，被告應緊快逃離現場，方合事理。然本件
    前往處理之員警到現場時，被告反而安坐在現場泡茶處之椅子上，且告訴人許永
    錫所指被搶之五千元又掉落於附近之地上，被告當時既係要搶錢，何以錢就在附
    近地上，竟不拿取？又如係搶錢已失手，且被害人已報警，何以被告於警前往現
    場時，竟能靜靜的坐於泡茶之處？又現場雖已將鐵捲門拉下，但依證人戊○○所
    證，現場鐵捲門旁另有一小門，是如被告當時係因搶奪錢財，而遭被害人抵抗未
    能得手，而於被害人已報警之情形下，自當奮力逃跑，雖該處鐵捲門已拉下，仍
    可對被害人施以強暴或脅迫之方法，要求被害人開門，以達逃跑之目的，故以本
    件前往處理之前開員警所證，於警到達現場之客觀情形，加以觀察，尚難認本件
    告訴人許永錫所為指證與事證及情況證據相符，又證人丙○○與告訴人許永錫係
    父女關係，所為證詞自不免有偏頗之可能。揆諸前開判例之意旨，自難僅以告訴
    人許永錫及證人丙○○所為與事證不符之指證，為被告有罪認定之依據。
四、又查被告丁○○辯稱：係因遭警毆打，許永錫曾前往作證表示警未對伊毆打，故
    前往理論一節，經本院向彰化縣警察局員林分局函查之結果，被告丁○○確於八
    十八年四月十九日十四時五十一分，以電話向警政署檢舉，其於八十八年四月十
    二日二十時許，在員林鎮○○路○段一八六巷七九弄四十號，因酒醉毆打其父親
    ，而被前往處理之員警毆打情事。而警亦曾訪談丁○○之鄰居許永錫，經許永錫
    稱無警員毆打檢舉人丁○○之事實，已經該分局以八十九年一月四日員警督字第
    二三六一三號函函覆本院在卷。是被告丁○○稱本件案發當時，係前往找許永錫
    就上開事情理論，自非無可能。雖被告於警訊筆錄中，稱前往許永錫住處，係要
    問許永錫為何還沒幫他買一千多萬的意外險云云，然為被告丁○○於本院審理時
    所否認，而以許永錫與被告丁○○間僅係鄰居之關係，何以許永錫要為被告丁○
    ○買意外險？足見警訊筆錄中被告此一供述，顯乏事實作依據，是否被告於警訊
    中確有此一供述，自有可疑。又縱認被告丁○○對於何以至告訴人許永錫住處，
    先後所辯不一，然本件除告訴人許永錫及證人丙○○前開尚有瑕疵之證詞外，並
    查無其他積極之證據，足認被告丁○○有本件公訴人所指之犯行，自應認本件被
    告犯罪尚屬不能證明，被告所辯尚堪採信。
五、原審未詳予對告訴人許永錫及證人丙○○之證詞加以審酌是否與其他事證相符，
    遽以之為被告有罪認定之依據，認事用法，自有未洽。被告上訴意旨否認犯罪，
    而指摘原判決不當，尚難認為無理由。應由本院將原判決撤銷，另以被告犯罪為
    不能證明，而為被告無罪之諭知。又被告經合法傳喚，無正當理由不到庭，不待
    其陳述逕行判決。
據上論結，應依刑事訴訟法第三百七十一條、第三百六十九條第一項前段、第三百六
十四條、第三百零一條第一項，判決如主文。
本案經檢察官甲○○到庭執行職務。
中      華      民      國    八十九     年      三       月     二     日
                                  臺灣高等法院臺中分院刑事第六庭
                                        審判長法  官  古  金  男
                                              法  官  張  祺  祥
                                              法  官  沈  應  南
右正本證明與原本無異。
公訴人得上訴；被告不得上訴。
如不服本判決應於收受送達後十日內向本院提出上訴書狀，其未述上訴之理由者並
得於提起上訴後十日內向本院補提理由書（均須按他造當事人之人數附繕本）。
                                              書記官  劉  智  文
中      華      民      國    八十九     年      三       月     四     日
                                                                        Ｑ


司法院資訊處製作；財團法人民間司法改革基金會備份。
